臺灣高等法院刑事判決
109年度侵上訴字第200號
上  訴  人  
即  被  告  藍欽盟


選任辯護人  徐人和律師
訴訟參與人  
即被害人之
法定代理人  BT000-A108078A(真實姓名、年籍詳卷)  
上列上訴人因妨害性自主案件，不服臺灣宜蘭地方法院109年度
侵訴字第2號，中華民國109年5月13日第一審判決（起訴案號：
臺灣宜蘭地方檢察署108年度偵字第5415號），提起上訴，本院
判決如下：
    主  文
原判決撤銷。
甲○○犯強制猥褻罪，處有期徒刑壹年。
    事  實
一、甲○○為代號BT000-A000000 號女子（民國00年0月生，真實
    姓名、年籍詳卷，下稱A 女）姑姑之男友，與A 女親屬結識
    逾10年，往來密切，得知A 女即將就讀大學，有意添購筆記
    型電腦，遂於108 年8 月28日晚間8時許，駕駛車牌號碼000
    -0000號自用小客車搭載A 女前往宜蘭縣礁溪鄉市區購買，
    於回程途中，竟基於強制猥褻之犯意，將車輛開至宜蘭縣頭
    城鎮宜三路偏僻路段，在車上違反A 女意願，自A女上衣領
    口處伸入A 女胸罩內，撫摸A 女胸部，A 女立即拒絕並側身
    躲開，甲○○仍強行撫摸A 女胸部，將手伸入A女外褲觸碰A 
    女下體，強拉A 女之手隔著外褲碰觸其下體，復親吻A 女嘴
    巴、胸部，以此方式，對A 女為猥褻之行為得逞。嗣A 女返
    抵住處，旋即將上情告知友人張○旋、母親（代號BT000-A10
    8078A，真實姓名、年籍詳卷，下稱A 母）、胞姊（代號BT0
    00-A108078D，真實姓名、年籍詳卷，下稱A姊），經A母陪
    同A女報警處理而查獲。
二、案經A 女、A 母訴由宜蘭縣政府警察局報請臺灣宜蘭地方檢
    察署檢察官偵查起訴。
    理  由
壹、程序部分：
一、行政機關、司法機關及軍法機關所製作必須公示之文書，不
    得揭露被害人之姓名、出生年月日、住居所及其他足資識別
    被害人身分之資訊，性侵害犯罪防治法第12條第2 項定有明
    文。性侵害犯罪防治法所稱「性侵害犯罪」，係指觸犯刑法
    第221 條至第227 條、第228 條、第229 條、第332條第2 
    項第2 款、第334 條第2 項第2 款、第348 條第2 項第1 款
    及其特別法之罪。另性侵害犯罪防治法第12條所定其他足資
    識別被害人身分的資訊，包括被害人照片或影像、聲音、住
    址、親屬姓名或其關係、就讀學校與班級或工作場所等個人
    基本資料，性侵害犯罪防治法施行細則第6 條亦有明文。本
    件被告甲○○涉犯罪名係屬性侵害犯罪防治法所稱之性侵害犯
    罪，因本院所製作之判決屬必須公示之文書，為避免被害人
    身分遭揭露，自應依照上述規定，對於A 女及相關人員之姓
    名及年籍資料等足資識別身分之資訊，均予以隱匿。
二、本件認定犯罪事實所引用之證據，皆無證據證明係公務員違
    背法定程序所取得，又檢察官、被告、辯護人於本院準備程
    序及審理時均同意作為證據（本院卷第86、87、134至136頁
    ），復經審酌該等證據製作時之情況，尚無顯不可信與不得
    作為證據之情形，亦無違法不當與證明力明顯過低之瑕疵，
    且與待證事實具有關聯性，認為以之作為證據應屬適當，依
    刑事訴訟法第158 條之4 反面解釋及第159 條之5規定，認
    均有證據能力。
貳、實體部分：
一、認定犯罪事實之證據及理由：
　　上揭事實，業據被告於本院審理時坦承不諱（本院卷第85、
    137頁），並經證人即告訴人A女於警詢、檢察官訊問、原審
    審理時證述綦詳（臺灣宜蘭地方檢察署108年度偵字第5415
    號偵查卷宗【下稱偵卷】第6至7頁反面、32頁正反面、原審
    卷第85至88頁），及證人即告訴人A母、證人BT000-A108078
    B（A女堂姊）、BT000-A108078C（A女堂哥）、張○旋於警詢
    、檢察官訊問時（偵卷第13頁正反面、第14至16、17至19、
    32頁反面至34頁反面、不公開偵卷第2至4頁）、證人A姊於
    檢察官訊問時（偵卷第33頁正反面）證述在卷，且有通訊對
    話紀錄、光中身心診所診斷證明書附卷可資佐證（不公開偵
    卷第6至22、24頁），俱徵被告前揭任意性自白與事實相符
    。綜上，本案事證明確，被告犯行堪予認定，應依法論科。
二、論罪：
  ㈠所謂猥褻行為，係指性交以外，足以興奮或滿足性慾之一切
    色情行為，亦即在客觀上足以誘起他人性慾，在主觀上足以
    滿足自己性慾，侵犯他人性自由之權利而言。被告違反A 女
    意願，以手撫摸A 女胸部、下體，抓A 女之手撫摸其下體，
    及親吻A 女嘴巴、胸部等行為，客觀上均足以誘發人之性慾
    ，主觀上亦可滿足被告之性慾，自屬猥褻行為。是核被告所
    為，係犯刑法第224 條之強制猥褻罪。
　㈡被告對A 女為撫摸胸部、下體，抓住A 女之手撫摸其下體，
    親吻A 女嘴巴、胸部等舉動，係基於單一強制猥褻之犯意，
    利用同一機會接續而為之數個動作，其時間緊密，地點相同
    ，侵害同一法益，各行為之獨立性薄弱，依一般社會觀念，
    難以強行分開，在刑法之評價上，以視為數個舉動之接續施
    行，較為合理，是應論以接續犯而僅成立一強制猥褻罪。　
    　
  ㈢犯罪之情狀顯可憫恕，認科以最低度刑仍嫌過重者，得酌量
    減輕其刑，刑法第59條定有明文。考其立法意旨，科刑時原
    即應依同法第57條規定審酌一切情狀，尤應注意該條各款所
    列事項，以為量刑標準。刑法第59條所謂「犯罪之情狀顯可
    憫恕」，自係指裁判者審酌第57條各款所列事項以及其他一
    切與犯罪有關之情狀之結果，認其犯罪足堪憫恕者而言（即
    犯罪另有其特殊之原因與環境等等），即必於審酌一切之犯
    罪情狀，在客觀上顯然足以引起一般同情，認為縱予宣告法
    定最低刑度猶嫌過重者，始有其適用（最高法院45年台上字
    第1165號、51年台上字第899 號判例意旨參照）。經查，被
    告為A女姑姑之男友，與其親屬往來密切，竟為滿足一己私
    慾，利用獨處機會，無視A女意願，對尚未成年、涉世未深
    之A女為強制猥褻之行為，嚴重戕害A女心靈，對A女造成難
    以彌補之陰影及創傷，客觀上實無任何足以引起一般人同情
    、顯可憫恕之處，難認對被告科以最低度刑尤嫌過重，而有
    情輕法重之弊，自無刑法第59條規定之適用餘地。　
三、撤銷原判決之理由及科刑審酌事由：
　㈠原審以被告犯強制猥褻罪，事證明確，予以論科，雖屬卓見
    。惟關於刑罰之量定，固為法院自由裁量之職權行使，然刑
    事審判之量刑，旨在實現刑罰權分配之正義，故對科刑判決
    之被告量刑，應符合罪刑相當原則，使罰當其罪，以契合人
    民之法律感情，此所以刑法第57條明定科刑應審酌一切情狀
    ，尤應注意該條所列各款情形，以為科刑輕重之標準，並應
    受比例原則與平等原則等一般法律原則支配，以期達成客觀
    上之適當性、相當性與必要性之價值要求。被告於本院審理
    時業已坦承犯行，原審不及審酌而為量刑，容有未合。從而
    ，被告以原審量刑過重，提起上訴，為有理由，應由本院予
    以撤銷改判。
　㈡爰以行為人之責任為基礎，審酌被告為A女姑姑之男友，與其
    親屬互動頻繁，深受A女敬重，每以「阿伯」相稱，竟利用
    駕車搭載A女外出，使A女在車上難以求援、逃脫之機會，對
    A女為強制猥褻之行為，濫用A女之信賴，危害A女性自主權
    ，戕害其身心，尤以A女於被告行為時年僅18歲，涉世未深
    ，被告為逞個人之慾，造成A女心靈受創，心中陰影、恐懼
    難以磨滅，連帶影響A女家族情誼，其行為惡性重大，非得
    輕縱，兼衡被告之素行，高中畢業之智識程度（本院卷第55
    頁），其犯罪之動機、目的、手段，及於本院審理時自承之
    工作所得、經濟能力，扶養親屬之家庭生活狀況（本院卷第
    138、145、147至155頁），復念被告犯後於本院審理時終能
    坦承犯行，陳明願於得A女、A母同意後3 日內賠償新臺幣30
    萬元（本院卷第138、139頁），非無填補損害之積極作為，
    雖為A女、A母堅拒，仍應併予酌量，爰衡酌以上各情，量處
    如主文第二項所示之刑，資為懲儆。
據上論斷，應依刑事訴訟法第369條第1項前段、第364條、第299
 條第1 項前段，刑法第224條，判決如主文。　
本案經檢察官林小刊提起公訴，檢察官林黛利到庭執行職務。　
中　　華　　民　　國　　109 　年　　9 　　月　　30　　日
                  刑事第三庭    審判長法　官  張惠立 
                                      法　官  劉兆菊
                                      法　官  廖怡貞  
以上正本證明與原本無異。
如不服本判決，應於收受送達後20日內向本院提出上訴書狀，其
未敘述上訴之理由者並得於提起上訴後20日內向本院補提理由書
（均須按他造當事人之人數附繕本）「切勿逕送上級法院」。
                                      書記官  劉芷含
中　　華　　民　　國　　109 　年　　9 　　月　　30　　日
附錄：本案論罪科刑法條全文
中華民國刑法第224條
（強制猥褻罪）
對於男女以強暴、脅迫、恐嚇、催眠術或其他違反其意願之方法
，而為猥褻之行為者，處6月以上5年以下有期徒刑。